【裁判字號】    95,易,9
【裁判日期】    950523
【裁判案由】    竊盜等
【裁判全文】
臺灣花蓮地方法院刑事判決                 95年度易字第9號
公  訴  人  臺灣花蓮地方法院檢察署檢察官
被      告  己○○
指定辯護人  本院公設辯護人  呂維
上列被告因竊盜等案件，經檢察官提起公訴（94年度偵字第3931
號），本院判決如下：
    主  文
己○○竊盜，處有期徒刑伍月，如易科罰金，以參佰元折算壹日
。
    事  實
一、己○○意圖為自己不法之所有，於民國93年4月29日上午9時
    許，在花蓮縣瑞穗鄉○○路 134號前，見戊○所騎乘之車號
    HCD－438號機車停放於該處，認有機可乘，竟基於意圖為自
    己不法所有之犯意，徒手扳開機車座墊，在座墊下置物箱內
    竊得如附表所示之物。其中票號TFH0000000號空白支票 1張
    ，由不詳姓名之人在己○○住處內，擅自填寫金額新台幣（
    下同）7萬元、發票日93年5月20日，及蓋上發票人丁○○之
    印章後（己○○對該支票係經人偽造並不知情），由己○○
    於同年 5月初某日將該支票交與乙○○使用（業經本院判以
    收受贓物罪確定），乙○○嗣於同年5月7日將該支票交給不
    知情之趙連吉，趙連吉於同年月20日以莊嘉伶的帳戶提示該
    支票，然該支票已被丁○○掛失止付而不獲兌現。另票號TF
    H0000000號之支票，則經丙○○於同年 4月底某日，在己○○住處房間內，擅自在上開空白支票上填寫金額 5萬元及發
    票日93年 6月10日，並蓋上丁○○之印章後（己○○對此事
    亦不知情），由丙○○於同年4月底5月初某日將該支票交與
    甲○○使用（業經本院判以收受贓物罪確定），甲○○嗣於
    同年 5月10日委請不知情之友人謝玉梅至銀行兌領現金，嗣
    謝玉梅於同年 6月10日提示該支票時，因該空白支票經丁○○掛失止付而不獲兌現，始為警循線查獲上情。
二、案經花蓮縣警察局鳳林分局移送臺灣花蓮地方法院檢察署檢
    察官偵查起訴。
    理  由
一、訊據被告己○○矢口否認上開犯行，辯稱：伊沒有偷空白支
    票，也沒有把支票交給乙○○、甲○○，亦不認識他們 2人
    ，只認識丙○○，他是我鄰居，但伊沒有持有上開 2張空白
    支票，也未將支票交給丙○○，案發時伊正在淡水渡船頭的
    石材公司上班，公司名稱為「太碩石材公司」。是乙○○、
    甲○○、丙○○等人要害我才這樣說云云。
二、證據能力有無之認定：
    按被告以外之人於審判外之言詞或書面陳述，除法律有規定
    者外，不得作為證據，次按被告以外之人於檢察事務官、司
    法警察官或司法警察調查中所為之陳述，與審判中不符時，
    其先前之陳述具有較可信之特別情況，且為證明犯罪事實存
    否所必要者，得為證據，刑事訴訟法第159條第 1項、第159
    條之 2分別定有明文。經查，證人乙○○、甲○○於警詢中
    所言核與本院中證述內容大致相符，是並無刑事訴訟法第15
    9條之2之傳聞法則例外之適用，故應依同法第159條第1項規
    定，認為證人乙○○、甲○○於警詢中所言無證據能力。
三、認定被告犯罪之證據：
（一）被害人戊○、丁○○對於其等財物失竊情形，業於警詢中
      分別陳述明確，另有證人趙連吉、謝玉梅、莊嘉伶就本件
      2張支票之交付或提示過程於警詢中證述在卷。復有本件2
      張支票正、反面影本、退票理由單、提示人資料查報表、
      遺失票據申請書影本各 1份在卷可參。而被告對被害人戊○、丁○○之財物失竊情形及本件支票 2張嗣後經被害人
      丁○○掛失止付無法提示等事實並不爭執，合先說明。
（二）證人乙○○確實自被告處收受上開面額7萬元之支票1張，
      此據證人乙○○於本院中大致具結證稱：支票是被告交給
      伊的，但交付時間忘了，地點是在吉安鄉○○路伊住處內
      ，伊收受支票時，日期、金額已填寫完成，被告因向伊調
      現所以將支票交給伊，伊當場給被告 1萬元。被告說支票
      從朋友那邊拿來的。伊之前與被告間並無債務關係，是透
      過丙○○介紹才認識被告， 7萬元支票當作借款之抵押，
      他還錢之後還要拿回去等語（見本院卷第頁）。另證人宋
      鼎煜於偵查中證稱：乙○○有拿1張面額7萬元之支票給伊
      ，問伊有無辦法換現金，當時乙○○稱支票係朋友綽號「
      阿宏」交給他（見偵查卷第37頁）。而參酌被告己○○本
      名為簡志宏，此有台灣高等法院被告前案紀錄表 1份在卷
      可參，且被告亦坦認伊綽號為「阿宏」，乙○○知道伊叫
      「阿宏」等語（見本院卷第 154頁），故堪認證人乙○○
      向宋鼎煜所稱之「阿宏」應係被告無誤。另查，證人甲○○所收受之面額 5萬元支票，係丙○○向被告取得後，交
      付與甲○○等情，此並經證人甲○○於本院中具結證稱：
      伊曾於93年5月間自丙○○處收受面額5萬元之支票 1張，
      當時伊與丙○○去己○○吉安鄉南昌村的家拿得，當時己○○在家，丙○○說因為伊要入監執行所以將支票送給伊
      ，伊拿到票時，金額、日期都已填寫好。當時伊在被告家
      外面，丙○○進去之後拿 1張票出來交給伊，伊從車上清
      楚看到被告當時在客廳，並看到丙○○向被告拿類似支票
      的紙張。伊於準備程序中稱看到被告將票拿給丙○○，之
      後丙○○將票交給伊等語均實在等詞（見本院卷第）。綜
      上，因證人乙○○、甲○○均經本院以收受贓物罪判決確
      定在案，且與被告並無仇恨，堪認以證人乙○○、甲○○
      之證詞較可採信，故被告辯稱不認識上開證人，且未曾看
      過上開支票或未交付支票與乙○○、丙○○等語，並非可
      採。
（三）況查，本件面額 5萬元之支票確實係證人丙○○在被告住
      處簽發，此業據證人丙○○於本院中證述：伊曾經介紹乙○○與被告認識，亦曾經帶甲○○到被告家。伊有在被告
      家中開立本件面額5萬元之支票，但7萬元並非伊所簽發。
      伊當時在被告住處桌上看到一些紙張、支票，伊基於好奇
      才開立 5萬元之支票並蓋上印章，伊有無填寫其他支票伊
      已不記得，只知伊填寫空白支票之日期與伊帶甲○○到被
      告家是不同日，寫完支票後放在原處，伊不清楚後來有無
      交給何人，忘記為何該支票會到甲○○手上。伊記得某日
      中午有帶乙○○到被告家，當時乙○○手上沒有東西，當
      日晚上伊再去被告家中時，才看到支票及印章，支票之數
      量不只1張等語（見本院卷第141至143頁、第147頁）。堪
      認本件面額 5萬元之支票係證人丙○○在被告住處發現有
      空白支票及印章後，遂蓋用發票人丁○○印章，並填寫金
      額、發票日而完成發票行為，且發現空白支票當日中午，
      雖與乙○○一同至被告住處，當日晚上即在被告住處內發
      現數張支票及印章，然其亦證稱乙○○手上並無攜帶任何
      物品，故亦無證據顯示係乙○○將本件空白支票帶至被告
      住處，是以被告於本院中辯稱遭丙○○、乙○○、甲○○
      等人陷害云云，亦無可信。雖證人丙○○對於有無交付該
      面額 5萬元之支票與甲○○乙節，多語帶保留且答稱不記
      得等語，然上開證詞應係其未免自己遭受刑責而為不實證
      述，應不可採。惟依證人丙○○上開證詞仍足以證明其在
      被告住處親見有多張支票，其中 1張即為本件被害人丁○○之空白支票，並有丁○○支票帳戶所用之印章 1枚。由
      上述可知，被告住處內竟同時有被害人丁○○失竊之空白
      支票及印章，而支票數量亦不只 1張，且被告又無法交代
      該失竊物之來源為何，實啟人疑竇，顯見被告上開辯解並
      不可採信。
（四）雖被告另辯稱本件案發時，伊正在台北縣淡水鎮之太碩石
      材公司工作，而本院於準備程序中亦諭知被告應對此提出
      相關證據以供本院調查，然被告於本件 2次審理期日中，
      均未能如期偕同證人到庭或提出相關打卡紀錄或工作證明
      ，且自始未提出證人姓名、年籍或地址以利本院傳喚。況
      被告嗣後竟又改稱：伊於案發時，係在台北縣八里鄉之三
      粹石材公司上班云云，是以其先後所陳之工作地點已明顯
      有異，實難以憑信。另參酌證人丙○○於本院中證稱：被
      告於案發時係在花蓮的貨運行工作等詞（見本院卷第 149
      頁），又與被告所稱之工作地點相去甚遠，堪認被告所為
      不在場之辯解並無任何憑據，其所辯已不足採信。
（五）綜上所述，既然被告自始均未辯稱本件支票、印章係由他
      人交付後所收受，故亦無由認定其係犯收受贓物罪，且其
      一再否認曾予以持有，並對來源交代不清，應堪認定被告
      諸多辯詞係為隱瞞其竊盜犯行。被告之竊盜犯行既然有上
      述證據足以證明，且所辯均不可採，其罪證明確，應予依
      法論科。
四、核被告所為，係犯刑法第320條第1項之竊盜罪。爰審酌被告
    所竊取之財物數量非微，然因被害人即時掛失止付始未造成
    嚴重之損害，及其犯罪後飾詞狡辯，顯見其並無悔意等一切
    情狀，量處如主文所示之刑，並諭知易科罰金之折算標準，
    以示懲儆。
五、另公訴人於本院第 2次審判期日中始擴張本件犯罪事實，認
    為被告在被害人丁○○所有之票號TFH0000000號、票號TFH0
    000000號空白支票上填載日期、金額並蓋用印章，另涉嫌刑
    法第201條第1項之偽造有價證券罪嫌等語，固非無見。然按
    犯罪事實應依證據認定之，無證據不得認定犯罪事實，刑事
    訴訟法第154條第2項定有明文。經查，被告堅決否認有簽發
    上開支票之行為，且參酌證人丙○○於本院中證稱：本件面
    額 5萬元之支票（即票號TFH0000000號支票）係伊所簽發，
    被告當時在房間內看電視，故其有無看到伊開票，伊不清楚
    ，填寫完支票後也沒有跟被告講而放在原處等語（見本院卷
    第143、148頁），因證人郭正鴻上開陳述已不免涉有偽造有
    價證券罪嫌，然一般人若為減輕自身刑責，大多指述他人亦
    同有共犯偽造有價證券之犯行，惟證人丙○○並未如此證述
    ，應堪認其前述所證並無虛假，是以本件亦無足夠證據認定
    被告與丙○○間有共同簽發上開支票之犯意聯絡。另本院當
    庭命被告書寫「柒萬元整」、「乙○○」等字各10次，以核
    對是否與票號TFH0000000號支票上之字跡相同，然查，經本
    院比對後，即可明顯認定該支票上之筆跡與被告書寫之字體
    相差甚遠，故亦無證據認定票號TFH0000000號支票為被告所
    簽發，且乙○○所取得之支票究係何人所簽發？該人與被告
    間有無任何犯意聯絡？遍尋卷內所有事證，均無證據足以證
    明，是以亦未能認定被告對該支票係屬偽造乙節有所知悉或
    有何共同發票之行為。又雖被告確實交付經偽造之票號TFH0
    000000號支票與乙○○，另交付偽造之票號TFH0000000號支
    票與丙○○，嗣由丙○○交付與甲○○，然因被告竊得之支
    票數量眾多，其中亦有簽發完成之支票，且其竊取後，將支
    票與其他書報、雜誌一起雜亂放置，此業據證人丙○○於本
    院中證述（見本院卷第 146頁），被告並於竊得後隨即將支
    票交付與他人，故被告主觀上是否對交付之支票係遭人偽造
    乙節有所認識，亦非無疑，故本件亦乏證據認定被告有行使
    偽造有價證券罪嫌，併予說明。經查，此部分犯行既然罪證
    不足，原應為無罪之諭知，然因公訴人認被告此部分犯行與
    起訴之竊盜犯行有裁判上 1罪之牽連犯關係，故此部分犯行
    即不另為無罪之諭知，併此說明。
六、又丙○○於本院中坦稱擅自簽發發票人為丁○○之票號TFH0
    000000號支票1張，是否涉嫌刑法第201條第 1項之偽造有價
    證券罪嫌，應由檢察官另行偵辦。
據上論斷，應依刑事訴訟法第299條第1項前段、刑法第320條第1
項、第41條第1項前段，罰金罰鍰提高標準條例第 1條前段、第2
條，判決如主文。
本案經檢察官許景森到庭執行職務。
中    華    民    國    95    年    5     月    23    日
                        臺灣花蓮地方法院刑事第三庭
                            審判長法官  鄭  培  麗
                                  法官  張  嘉  芬
                                  法官  鄭  光  婷
上列正本證明與原本無異。
如對本判決不服，應於送達後10日內，向本院提出上訴狀（應抄
附繕本）告訴人或被害人如對於本判決不服者，應具備理由請求
檢察官上訴，其上訴期間之計算係以檢察官收受判決正本之日期
為準。
                                 書記官
中    華    民    國    95    年    5     月    24    日
附錄本判決論罪之法律條文：
中華民國刑法第320條：
意圖為自己或第三人不法之所有，而竊取他人之動產者，為竊盜
罪，處五年以下有期徒刑、拘役或五百元以下罰金。
意圖為自己或第三人不法之利益，而竊佔他人之不動產者，依前
項之規定處斷。
前二項之未遂犯罰之。


司法院資訊處製作；財團法人民間司法改革基金會備份。
